【裁判字號】    96,訴,1027
【裁判日期】    970108
【裁判案由】    違反槍砲彈藥刀械管制條例等
【裁判全文】
臺灣基隆地方法院刑事判決              96年度訴字第1027號
公  訴  人  臺灣基隆地方法院檢察署檢察官
被      告  甲○○
                    （另案
指定辯護人  本院公設辯護人丙○○
上列被告因違反槍砲彈藥刀械管制條例等案件，經檢察官提起公
訴（96年度偵字第4764號），本院判決如下：
    主  文
甲○○未經許可，寄藏手槍，累犯，處有期徒刑伍年拾月，併科
罰金新台幣拾萬元，罰金如易服勞役，以新台幣壹仟元折算壹日
，扣案之手槍壹枝（槍枝管制編號：0000000000號，
含彈匣壹個）及子彈壹顆，均沒收之；又以脅迫妨害人行使權利
，累犯，處有期徒刑肆月。應執行有期徒刑陸年，併科罰金新台
幣拾萬元，罰金如易服勞役，以新台幣壹仟元折算壹日，扣案之
手槍壹枝（槍枝管制編號：0000000000號，含彈匣壹
個）及子彈壹顆，均沒收之。
    事  實
一、甲○○前因偽造文書案件，經本院以92年度訴字第554 號判
    決判處有期徒刑1 年2 月確定，復因詐欺案件，經本院以94
    年度訴字第490 號判決判處有期徒刑4 月確定，並由本院就
    上開判決所科之刑，以94年度聲字第798 號裁定定應執行有
    期徒刑1 年4 月，於民國95年7 月1 日因縮刑期滿執行完畢
    。詎其未知悔悟，明知未經許可，不得持有、寄藏手槍及子
    彈，竟於96年2 月初某日，在其位於基隆市○○區○○路15
    號4 樓住處，受真實姓名、年籍不詳，綽號「阿偉」之成年
    男子之託，未經許可，代為保管美國BERETTA 廠92FS型口徑
    9mm 之制式半自動手槍1 枝（槍枝管制編號：0000000000號
    ，含彈匣1 個）及可供擊發具有殺傷力之口徑9mm 制式子彈
    5 顆，並將該等槍彈藏放於住處內，嗣因其於96年3 、4 月
    間某日，至不知情友人陳家榮位於基隆市安樂區○○○街2
    巷7 號9 樓之住處暫住，遂將該等槍彈藏放於行李袋中，一
    同攜往陳家榮之住處，將該等槍彈藏放於基隆市安樂區○○
    ○街2 巷7 號9 樓樓梯口消防栓箱蓋內。嗣於96年5 月14日
    凌晨3 時許，甲○○得知不知情之友人余中興與他人發生爭
    執，遂自行攜帶上開槍彈，與陳家榮、陳家祥等人，一同前
    往位於基隆市○○路47號2 樓之「HEAVEN PUB」，甲○○因
    見「HEAVEN PUB」負責人吳孝德帶同多名身分不詳之男子與
    余中興發生口角衝突，遂取出前開槍彈，復見身分不詳之人
    欲上前奪取所持槍彈，為阻止對方之動作，隨即持上開槍枝
    朝天花板射擊1 發（所涉毀損部分未據告訴），使在場之人
    因聽聞槍響，立即在原地蹲下，而以此脅迫方式妨害在場人
    行使權利，之後甲○○隨即逃離現場，將前開槍枝及所餘4
    顆子彈藏放於其位於基隆市○○區○○路15號住處之地下室
    樓梯角落處，經警方追查，經警於96年7 月17日晚間11時30
    分許，在上址查獲該等槍彈，上情始為警所悉，並扣得前開
    槍枝及子彈4 顆。
二、案經基隆市警察局移請臺灣基隆地方法院檢察署檢察官偵查
    起訴。
    理  由
壹、證據能力方面
一、按被告以外之人於偵查中向檢察官所為之陳述，除顯有不可
    信之情況者外，得為證據，刑事訴訟法第159 條之1 第2項
    定有明文。經查，證人余中興、陳家榮、陳家祥、吳孝德於
    偵查中向檢察官所為之陳述，業經具結，且自筆錄內容觀之
    ，並無不正取供之情事，而無顯不可信之情況，依上開規定
    ，自有證據能力。
二、次按被告以外之人於審判外之言詞或書面陳述，除法律有規
    定者外，不得作為證據；又被告以外之人於審判外之陳述，
    雖不符合刑事訴訟法第159 條之1 至第159 條之4 之規定，
    而經當事人於審判程序同意作為證據，法院審酌該言詞陳述
    或書面陳述作成時之情況，認為適當者，亦得為證據，而當
    事人、代理人或辯護人於法院調查證據時，知有上開不得為
    證據之情形，而未於言詞辯論終結前聲明異議者，視有前項
    之同意，刑事訴訟法第159 條第1 項及第159 條之5 分別定
    有明文。本件證人余中興、陳家榮、陳家祥、黃秀娟於警詢
    中所為之陳述，雖為被告甲○○以外之人於審判外之言詞陳
    述，然經本院於審判程序提示予被告及辯護人並告以要旨，
    均經被告及辯護人表示無意見，且未聲明異議，又本院審酌
    證人余中興、陳家榮、陳家祥、黃秀娟警詢筆錄之記載，並
    無不正取供之情事，且證人於警詢時並無具結之可能，故就
    該等審判外言詞陳述作成時之情況，應認為適當，依前揭法
    條意旨，得援為本案證據。
貳、事實認定方面
一、上開事實，業據被告於警詢、偵查及本院審理時坦承不諱，
    且證人陳家榮於警詢及偵查中證稱被告與其同住，住處9 樓
    確有消防栓，消防栓蓋打開後可放置槍枝，96年5 月14日與
    被告一同前往「HEAVEN PUB」，余中興與對方發生衝突，對
    方有7 、8 人，隨即聽見後方傳來一聲槍響，余中興及陳家
    祥出言喝止被告：「阿博你幹什麼，不要... 」等語，便將
    被告攔住並架走等語，證人陳家祥證稱余中興之女友與吳孝
    德於96年5 月14日凌晨在前開地點發生衝突，之後聽見槍聲
    ，在場人均蹲下，即見被告持槍指向天花板，便將被告帶離
    現場等語，證人余中興於警詢及偵查中結證稱女友與「
    HEAVEN PUB」店內員工於前開時、地發生口角，吳孝德要求
    溝通，之後陳家祥、陳家榮及被告到場，其與吳孝德發生衝
    突，被告即持槍朝天花板開槍等語，另證人吳孝德於偵查中
    亦證稱店內員工與余中興之女友有金錢糾紛，其前往了解情
    形，隨即聽見槍響，店內天花板有破洞等情，又證人即「
    HEAVEN PUB」負責人黃秀娟於警詢時證述96年5 月14日凌晨
    3 時許，一名男子持槍朝店內天花板開槍，天花板有破洞等
    語，均核與被告所述相符，復有「HEAVEN PUB」及查獲扣案
    槍彈之現場照片在卷可憑，足認被告之自白與事實相符。
二、扣案槍枝為美國BERETTA 廠92FS型口徑9mm 之制式半自動手
    槍1 枝（含彈匣1 個，槍枝管制編號：0000000000號），槍
    管內具有6 條右旋來復線，擊發功能正常，具有殺傷力；扣
    案子彈4 顆，均為口徑9mm 之制式子彈，經採樣3 顆實際試
    射，可供擊發而具有殺傷力，此有內政部警政署刑事警察局
    96年8 月30日刑鑑字第096012125 號槍彈鑑定書附卷可稽，
    另經被告於前開時、地擊發之子彈1 顆雖未扣案，然被告擊
    發該顆子彈後，得以穿透該店天花板，此有現場照片供參，
    足認該顆子彈可供擊發且具有殺傷力，本件事證明確，被告
    犯行應堪認定。
、法律適用方面
一、按槍砲彈藥刀械管制條例將持有與寄藏行為為分別之處罰規
    定，而寄藏與持有，均係將物置於自己實力支配之下，僅寄
    藏必先有他人之持有行為，而後始為之受寄代藏而已，故寄
    藏之受人委託代為保管，其保管之本身，亦屬持有，此之持
    有係受寄之當然結果，不應另就持有予以論罪；次按未經許
    可持有槍彈，其持有之繼續為行為之繼續，亦即一經持有槍
    彈，罪即成立，惟其完結須繼續至持有行為終了時為止，則
    包含持有之寄藏行為，其犯罪之完結亦須繼續至寄藏行為之
    終了時為止。本件被告受「阿偉」之委託，代為保管藏放扣
    案槍彈，故核被告所為，係犯槍砲彈藥刀械管制條例第7 條
    第4 項未經許可寄藏手槍罪，及同條例第12條第4 項未經許
    可寄藏子彈罪。
二、又按刑法第304 條之強暴、脅迫，祇以所用之強脅手段足以
    妨害他人行使權利，或足使他人行無義務之事為已足，並非
    以被害人之自由完全受其壓制為必要（最高法院28年上字第
    3650號判例可資參照）。本件被告於前開時、地，因見余中
    興與吳孝德發生衝突，且吳孝德帶同數名身分不詳之男子在
    場，而持槍朝天花板射擊，又在場人因聽聞槍聲，均在原地
    蹲下，足見被告係以此脅迫方式妨害在場人行使權利，縱使
    被告未以言詞阻止在場人行動，其持槍朝天花板射擊之舉動
    ，目的應係使在場之人停止原先動作，且其行為衡情已足以
    妨害在場人行使自由行動之權利，故核被告所為，係犯刑法
    第304 條第1 項之強制罪。
三、另按刑法第304 條所謂以脅迫使人行無義務之事或妨害人行
    使權利，係指以現實之加害以脅迫使人行具體之無義務之事
    ，或妨害人具體之權利行使而言；刑法第305 條所謂以加害
    生命、身體、自由、名譽、財產之事恐嚇他人，則以告知將
    來之惡害為已足，即屬抽象之恫嚇，與現實具體之強制有別
    。公訴意旨認被告於前開時、地持槍朝天花板射擊之舉動，
    係以此加害生命、身體之事恫嚇在場之人，因認被告涉犯刑
    法第305 條之恐嚇危害安全罪，惟被告持槍朝天花板射擊時
    ，並未對在場之人為任何恫嚇言詞，亦即未對在場之人告知
    未來之惡害，與恐嚇危害安全罪之要件難謂相當，而其持槍
    射擊之舉動，係對於在場之人實施現實之加害行為，已如前
    述，是認公訴意旨容有未洽，惟因基本社會事實同一，爰依
    法變更起訴法條。
四、被告以一行為同時寄藏扣案槍彈，係以一行為同時觸犯上開
    2 罪名，為異種想像競合犯，應從重依未經許可寄藏手槍罪
    處斷。
五、被告以同一持槍朝天花板射擊之行為，同時妨害在場眾人行
    使權利，係以一行為觸犯數罪名，為同種想像競合犯，僅論
    以一罪。
六、被告所犯上開2 罪間，犯意各別，行為互殊，應予分論併罰
    。
七、被告曾受如事實欄所載之徒刑執行完畢，有臺灣高等法院被
    告前案紀錄表供參，其受徒刑之執行完畢，再為本件寄藏槍
    彈及強制之行為，均係於5 年以內故意再犯有期徒刑以上之
    罪，為累犯，應分別依刑法第47條第1 項之規定加重其刑。
八、至於犯罪之情狀顯可憫恕，認科以最低度刑仍嫌過重者，得
    酌量減輕其刑，雖為刑法第59條所明定，然必於犯罪之情狀
    ，在客觀上足以引起一般同情，認為即予宣告法定低度刑期
    ，猶嫌過重者，始有其適用（最高法院51年台上字第899 號
    判例可資參照）。本件被告寄藏之扣案槍彈均屬制式，對於
    社會治安之危害較一般改造手槍更甚，且被告持槍前往公共
    場所，並當眾持槍對天花板射擊，行為之危險性甚高，核其
    犯罪情節，難認在客觀上足以引起一般同情，自無從依據上
    開規定，酌減其刑，併此敘明。
九、爰審酌被告未經許可，持有前開制式手槍及子彈，對於社會
    治安之危害甚鉅，且持槍至公共場所，並當眾對天花板射擊
    ，行為甚屬囂張，行為之危害性甚高，不宜輕縱，惟被告於
    警詢、偵查及本院審理時中坦認犯行，犯後態度尚屬良好等
    一切情狀，分別量處如主文所示之刑，並依法定其應執行之
    刑，另就罰金刑部分，諭知易服勞役之折算標準。
十、再按犯罪在96年4 月24日以前者，除中華民國96年罪犯減刑
    條例另有規定外，依下列規定減刑：一、死刑減為無期徒刑
    。二、無期徒刑減為有期徒刑20年。三、有期徒刑、拘役或
    罰金，減其刑期或金額2 分之1 ，96年7 月16日施行之中華
    民國96年罪犯減刑條例第2 條第1 項定有明文。次按犯罪行
    為之一部或其犯罪結果在96年4 月24日以後，不得適用上開
    減刑條例減刑（司法院院解字第3540號解釋、最高法院70年
    台非字第135 號判例及法院辦理96年減刑案件應行注意事項
    第11項可資參照）。本件被告寄藏扣案槍彈之時間係至96年
    7 月17日為警查獲時為止，亦即其於96年4 月24日之後仍有
    繼續寄藏扣案槍彈之犯行，且其所為前開強制罪之犯行，犯
    罪時間亦在96年4 月24日之後，參酌上開所述，均無適用前
    開減刑條例予以減刑，附此敘明。
十一、扣案美國BERETTA 廠92FS型口徑9mm 之制式半自動手槍1
      枝（槍枝管制編號：0000000000號，含彈匣1 個）及可供
      擊發具有殺傷力之口徑9mm 制式子彈1 顆，均為違禁物，
      應依刑法第38條第1 項第1 款之規定宣告沒收；另扣案可
      供擊發具有殺傷力之口徑9mm 制式子彈3 顆，業經試射而
      不具子彈之外形及功能，而不具殺傷力，均非屬違禁物，
      無庸宣告沒收。
據上論斷，應依刑事訴訟法第299 條第1 項前段、第300 條，槍
砲彈藥刀械管制條例第7 條第4 項、第12條第4 項，刑法第11條
前段、第304 條第1 項、第47條第1 項、第55條前段、第42條第
3 項前段、第38條第1 項第1 款、第51條第5 款，刑法施行法第
1 條之1 ，判決如主文。
本案經檢察官乙○○到庭執行職務。
中    華    民    國    97    年    1     月    8     日
                  刑事第二庭審判長法    官  陳志祥
                                  法    官  楊皓清
                                  法    官  邰婉玲
以上正本證明與原本無異。
如不服本判決應於收受本判決後10日內向本院提出上訴書狀，其
未敘述上訴理由者，並得於提起上訴後10日內向本院補提理由書
狀（均須按他造當事人之人數附繕本）「切勿逕送上級法院」。
中    華    民    國    97    年    1     月    8     日
                                  書 記 官  彭筠凱
附錄所犯法條：
槍砲彈藥刀械管制條例第7條第4項
未經許可，持有、寄藏或意圖販賣而陳列第 1 項所列槍砲、彈藥
者，處 5 年以上有期徒刑，併科新台幣 1 千萬元以下罰金。
槍砲彈藥刀械管制條例第12條第4項
未經許可，持有、寄藏或意圖販賣而陳列子彈者，處 5 年以下有
期徒刑，併科新台幣 300 萬元以下罰金。
中華民國刑法第304條第1項
（強制罪）
以強暴、脅迫使人行無義務之事或妨害人行使權利者，處 3 年以
下有期徒刑、拘役或 3 百元以下罰金。


司法院資訊處製作；財團法人民間司法改革基金會備份。
